【裁判字號】    95,訴,8
【裁判日期】    950906
【裁判案由】    損害賠償
【裁判全文】
臺灣高等法院高雄分院民事判決             95年度訴字第8號
原      告  甲○○
訴訟代理人  楊譜諺律師
被      告  乙○○
上列當事人間因家庭暴力之傷害案件（本院95年度上易字第177
號），原告提起刑事附帶民事訴訟，請求侵權行為損害賠償，經
刑事庭移送前來，本院於民國95年8 月23日言詞辯論終結，判決
如下︰
    主  文
被告應給付原告新臺幣壹拾伍萬貳仟貳佰柒拾元，及自民國95年
4月13 日起至清償日止，按年息百分之五計算之利息。
原告其餘之訴駁回。
原告假執行之聲請駁回。
訴訟費用由被告負擔二十分之一，餘由原告負擔。
    事實及理由
一、原告起訴意旨略以：被告係原告前配偶。原告因不足支付子
    女學費，於民國94年9 月6 日晚間，前往高雄縣內門鄉頂寮
    8 號被告住處，要求被告處理，雙方發生口角，原告並試圖
    攔阻被告離開，被告乃毆打原告，致其受有頭部外傷、頸部
    挫傷、四肢多處瘀傷，及導致脊椎側彎等傷害。爰請求被告
    賠償所受損害，包括醫藥費支出新台幣（下同）2270元及精
    神上損害299 萬7730元，合計300 萬元，並加計法定遲延利
    息，暨陳明願供擔保聲請准予宣告假執行。
二、被告則以：兩造於上開時地有發生衝突，有將原告推開，原
    告因此碰撞受傷，但沒有打她，且原告是因採龍眼摔下來才
    致脊椎側灣，不是被告打傷等語置辯。
三、按因故意或過失，不法侵害他人之權利者，負損害賠償責任
    ；不法侵害他人之身體者，被害人雖非財產上之損害，亦得
    請求賠償相當之金額。民法第184 條第1 項前段、第195 條
    第1項 分別定有明文。原告主張因被告毆打受有頭部外傷、
    頸部挫傷、四肢多處瘀傷等傷害，業據提出95年9 月7 日之
    診斷證明書為憑，並經兩造之子溫皓文於刑事傷害案件審理
    時到庭證述：兩造發生爭吵後，原告要阻止被告離開，打破
    被告小貨車的後照鏡；被告把原告推到客廳桌子邊，撞倒電
    風扇，並繼續推到牆角，原告拿起酒瓶要反抗，被告將原告
    手反折到背後，膝蓋壓在原告胸口上；在推她的時候有打到
    左肩胸口及用腳踢胸、腹部（高雄地方法院94年度易字第
    2061 號 卷35、36頁，40頁），被告亦不爭執原告當時受有
    上開傷害（本院卷24頁），足認原告此部分指訴屬實。至於
    原告另稱因被告之加害行為致有類風濕性關節炎及脊椎側彎
    等症狀，固據提出診斷證明書為憑，惟類風性關節炎係免疫
    系統之疾病，脊椎側彎則係長期姿勢不當所致，均非外傷性
    疾病，而就原告提出之診斷證明書，亦未記載該病症與本件
    傷害間之關連性，核難認係被告之加害行為所致。被告毆打
    原告致受有上述傷害，不法侵害原告之身體，則原告請求被
    告賠償所支出之醫藥費用及精神上損害，即屬有據。
四、茲所應審酌者，為原告所得請求被告賠償之金額，爰分述如
    下：
  (一)醫療費2270元部分：原告就其支出醫藥費用2270元，業據提
    出收據為憑，被告就此並不爭執（本院卷24頁），堪認屬實
    ，應予准許。
  (二)精神慰撫金部分：查原告受有頭、頸、四肢多處傷害，肉體
    、精神確受極大痛若，本院斟酌兩造原係夫妻關係、發生衝
    突原因、被告實際加害情況，及原告從事傳銷、流動攤販之
    工作，被告從事雜工工作；原告名下並無財產，被告則有價
    值11萬7481元之田地1 筆、汽車一部等兩造身分、地位、經
    濟能力等，認為原告請求299 萬7730元，尚嫌過高，應予核
    減為15萬 元，方屬公允，逾此數額之請求，為無理由。
五、從而，原告基於侵權行為之損害賠償請求權，請求被告賠償
    損害，原告之請求在15萬2270元，及自起訴狀繕本送達翌日
    即民國95年4 月13日起至清償日止，按年息5%計算之遲延利
    息範圍內，洵屬正當，應予准許。逾此部分所為之請求，為
    無理由，應予駁回。原告勝訴部分，未逾上訴第三審之法定
    金額，被告就本院判決不得上訴，原告得持本院判決逕為強
    制執行，即無宣告假執行之必要，至於原告其餘假執行之聲
    請部分，因訴之駁回而失所附麗，應併予駁回。
據上論結，本件原告之訴，為一部有理由，一部無理由，依民事
訴訟法第79條，判決如主文。
中    華    民    國    95    年    9     月    6     日
                            民事第六庭
                                審判長法官 許明進
                                法      官 朱玲瑤
                                法      官 謝肅珍
以上正本證明與原本無異。
不得上訴。
中    華    民    國    95    年    9     月    6     日
                                書  記  官 廖素珍


司法院資訊處製作；財團法人民間司法改革基金會備份。
